【裁判字號】    96,交聲,597
【裁判日期】    970108
【裁判案由】    聲明異議
【裁判全文】
臺灣臺南地方法院交通事件裁定     96年度交聲字第597號
移送機關    交通部公路總局嘉義區監理所臺南監理站
異議人即
受處分人    甲○○
上列受處分人因違反道路交通管理處罰條例案件，對於交通部公
路總局嘉義區監理所台南監理站民國96年7月9日所為之裁決處分
（處分案號：嘉監南字第裁74-ZHP002577號），聲明異議，本院
裁定如下：
    主  文
原處分撤銷。
甲○○不罰。
    理  由
一、原處分意旨略以：異議人即受處分人甲○○（下稱異議人）
    所有之車號5N-9989號自用小客車，於民國（下同）96年3月
    13日上午2時40分許，有行駛於高速公路，於駛進收費站繳
    費時，未依標誌指示過站繳費之違規事實，經內政部警政署
    國道公路警察局第八警察隊 (以下稱舉發機關)製單舉發，
    嗣經交通部公路總局嘉義區監理所臺南監理站（下稱移送機
    關）依道路交通管理處罰條例（下稱處罰條例）第33條第3
    項之規定，裁處異議人新臺幣（下同）600元罰鍰等語。
二、本件聲明異議意旨略以：異議人登記所有之上揭車輛於94年
    11月間即以20萬元之價格交付予真實姓名不詳綽號阿昌之人
    ，以為抵償債務，致因而違反動產擔保交易法，遭法院判處
    拘役30日，事後上開車輛即非異議人使用，為此聲明異議，
    請求撤銷原處分等語。
三、按除前二項外，其他違反管制規定之行為，處駕駛人新臺幣
    六百元以上一千二百元以下罰鍰，道路交通管理處罰條例第
    33條第3項定有明文。因此，需為汽車駕駛人，始得上開規
    定之處罰對象。而此所謂汽車駕駛人並不等同汽車所有人，
    此為當然之理。
四、經查：
（一）異議人所有之車號5N-9989號自用小客車，於96年3月13日
      上午2時40分許，有行駛於高速公路，於駛進收費站繳費
      時，未依標誌指示過站繳費之違規事實，有內政部警政署
      國道公路警察局96年5月28日公警局交字第ZHP002577號舉
      發違反道路交通管理事件通知單1份，及照片1幀附卷可參
      ，且為異議人所不否認，此部分事實當信為真實。
（二）惟異議人於92年10月18日，以動產擔保交易動產抵押之方
      式，提供所有之LUXUS牌IS200型車牌號碼5N－9989號自用
      小客車1輛，向台新國際商業銀行股份有限公司貸款80萬
      元，而為動產擔保交易之債務人，雙方約定自92年11月13
      日起至95年12月13日止，分36期給付，每月1期，每月應
      付款27537元，標的物存放地點為其位於台南市○區○○
      街309巷5弄5號之住處，在貸款未全部付清之前，異議人
      僅得依約占有使用，不得任意遷移或為其他處分。詎其在
      取得標的物之後，僅繳付22期貸款，自94年9月21日起，
      即拒不付款，並意圖為自己不法利益，於同年11月間，將
      上開車輛以20萬元之價格，在高雄市高雄車站前，交付予
      真實姓名不詳綽號為「阿昌」之成年男子抵償債務，而違
      反動產擔保交易法，為本院以95年度簡字第1118號案，判
      處拘役30日確定之事實，業據本院依職權調閱之該案全卷
      可稽，此部分事實當可認定。因此異議人辯稱上揭車輛於
      94 年11月間已經交付第三人乙節，當可採信。
（三）依此足認本件違規行為於96年3月13日發生時，上揭車輛
      並非在異議人占有使用中，亦非屬異議人實力支配之下，
      實難認異議人有駕駛該車輛之可能，因此，移送機關逕行
      對異議人予以裁罰，尚難認為允當，自應由本院將原處分
      撤銷，由原處分機關再依相關程序處理，以資適法。
五、綜上所述，異議人之異議為有理由，原處分之裁罰，於法尚
    有未合，應由本院裁定將原處分撤銷，並另為異議人不罰之
    諭知，以資適法。
六、據上論結，應依道路交通管理處罰條例第87條第2項、道路
    交通案件處理辦法第20條前段，裁定如主文。
中    華    民    國    97    年    1     月    8     日
                      交通法庭  法  官  陳淑勤
以上正本證明與原本無異。
如不服本裁定應於送達後5日內向本院提出抗告狀。
                                書記官  陳金堂
中    華    民    國    97    年    1     月    8     日


司法院資訊處製作；財團法人民間司法改革基金會備份。
